臺灣高雄地方法院民事裁定　　　　　　100年度家聲字第284號
聲　請　人　陳慧娟　
相　對　人　賴文正　
上聲請人聲請變更子女姓氏事件，本院裁定如下：
    主  文
准兩造所生未成年子女賴陳軍（男，民國○○年○ 月○○日生，身分
證統一編號：Ｚ000000000號）變更姓氏為母姓「陳」。
聲請程序費用新臺幣壹仟元由相對人負擔。
    理  由
一、聲請意旨略以：兩造前於婚後育有未成年子女賴陳軍（年籍
    資料詳如主文所示），嗣兩造於民國97年2 月14日離婚，並
    約定未成年子女權利義務之行使或負擔，由聲請人任之。而
    兩造離婚後，未成年子女係與聲請人同住，並由聲請人負責
    扶養，相對人於離婚後，未曾探視未成年子女，亦未給付未
    成年子女之扶養費用，且聲請人曾打電話請相對人負擔未成
    年子女之幼稚園學費，相對人竟稱：把小孩子賣掉等語，是
    相對人並未善盡應扶養未成年子女之責任，又未成年子女亦
    已表達希望改姓母姓之意願。聲請人為未成年子女之利益計
    ，爰依法聲請變更賴陳軍之姓氏為母姓即聲請人之「陳」姓
    等語。
二、按「有下列各款情形之一，法院得依父母之一方或子女之請
    求，為子女之利益，宣告變更子女之姓氏為父姓或母姓：一
    、父母離婚者。二、父母之一方或雙方死亡者。三、父母之
    一方或雙方生死不明滿三年者。四、父母之一方顯有未盡保
    護或教養義務之情事者。」，99年5 月19日修正生效之民法
    第1059條第5 項定有明文。
三、經查，聲請人主張之上揭事實，業據聲請人於本院審理中陳
    述在卷，並有聲請人提出之戶籍謄本3 份附卷可參，又未成
    年子女賴陳軍於本院審理中陳述：伊現在和媽媽、哥哥陳恩
    、姊姊田欣一起住，想要改媽媽的姓，伊不記得爸爸什麼時
    候來看過伊，伊對爸爸也沒什麼印象了等語，而未成年子女
    上揭陳述內容核與聲請人上開主張相對人於離婚後未曾探視
    未成年子女等情相符，另相對人經本院通知，未到庭陳述意
    見，亦未提出書狀作何陳述或答辯，本院綜合參酌上揭事證
    ，認為聲請人上揭主張之事實，應堪採信。
四、本院審酌，兩造於離婚時，雖約定未成年子女賴陳軍權利義
    務之行使或負擔，由聲請人任之，惟相對人身為未成年子女
    之父親，仍應適當探視未成年子女以培養父女間之親情，亦
    有利於未成年子女身心之健全成長，惟相對人自離婚後未曾
    探視未成年子女，亦未給付未成年子女之扶養費用，足認相
    對人對於賴陳軍之成長過程並未關心，亦未善盡應扶養未成
    年子女之責任，自難期未成年子女成長後會對其現之父姓有
    認同感。而未成年子女現由聲請人扶養照顧，且未成年子女
    於本院審理時已表達願意改從母姓之意願，是如其姓氏變更
    與母親相同，應更可使未成年子女對母親及其母姓產生認同
    感及歸屬感。從而，聲請人為未成年子女之最佳利益，依據
    上揭法條規定，聲請變更未成年子女之姓氏為母姓即「陳」
    姓，於法尚無不合，應予准許。
五、依非訟事件法第21條第2 項、第24條第1 項，民事訴訟法第
    第95條、78條，裁定如主文。。
中    華    民    國     100   年    7    月    29    日
                         家事法庭法  官  呂憲雄
以上正本係照原本作成。 
如不服本裁定，應於收受裁定後10日內，向本院提出抗告狀，須
按對照提出繕本，並繳納裁判費。 
中    華    民    國     100   年    7    月    29    日
                                 書記官  沈  蘊